臺灣高等法院刑事判決　　　　　　　 100年度上訴字第1056號
上　訴　人
即　被　告　高辰安
選任辯護人　鄭重文律師
上列上訴人即被告因違反毒品危害防制條例案件，不服臺灣基隆
地方法院99年度訴字第939 號中華民國100 年2 月15日第一審判
決（起訴案號：臺灣基隆地方法院檢察署99年度偵字第2633號）
，提起上訴，本院判決如下：
    主  文
原判決撤銷。
高辰安所犯如附表編號1 所示之罪，處如附表編號1 主文欄所示
之刑；又所犯如附表編號2 至編號5 所示之罪，各處如附表編號
2 至編號5 主文欄所示之主刑及從刑。應執行有期徒刑陸年，扣
案之搖頭丸貳粒（合計驗餘淨重零點柒貳柒伍公克）沒收銷燬之
；愷他命陸包（合計驗餘淨重拾捌點貳肆伍公克）、外包裝袋陸
個、MOTOROLA牌行動電話手機壹支（不含門號0000000000號行動
電話SIM 卡壹枚）均沒收；未扣案之販賣第三級毒品所得新臺幣
肆仟元沒收，如全部或一部不能沒收時，以其財產抵償之。
    事  實
一、高辰安前因違反商標法案件，經臺灣臺北地方法院判處有期
    徒刑5 月，如易科罰金，以新臺幣1 千元折算1 日確定，於
    民國98年12月31日易科罰金執行完畢。詎不知悔改，明知3,
    4-亞甲基雙氧甲基安非他命（MDMA，俗稱搖頭丸）、愷他命
    （Ketamine，俗稱K 他命）分屬毒品危害防制條例所規範之
    第二、三級毒品，均不得持有、轉讓或販賣。竟基於轉讓第
    三級毒品愷他命犯意，於如附表編號1 所示時地，無償轉讓
    愷他命1 次予陳品軒施用。另各基於販賣第三級毒品愷他命
    之犯意，以其所有之MOTOROLA牌行動電話手機1 支（插用其
    所使用之0000000000號行動電話SIM 卡1 枚，該SIM 卡非高
    辰安所有，係案外人葉新秀所有）作為聯絡工具，先後於如
    附表編號2 至4 所示時地，以如附表編號2 至4 所示價格販
    賣如附表編號2 至4 所示數量予楊城輝、金良等人。復另基
    於販賣第三級毒品愷他命及持有第二級毒品之搖頭丸之意，
    1 次向賴昶瑋購入如附表編號5 所示之毒品愷他命、搖頭丸
    ，而持有之。嗣經警依法對上開行動電話執行通訊監察而查
    悉上情，並於99年5 月26日上午持臺灣基隆地方法院法官核
    發之搜索票，至高辰安位在基隆市○○區○○路791 之1 號
    8 樓居處搜索，在高辰安隨身攜帶之包包內扣得上開行動電
    話手機1 支、SIM 卡1 枚及愷他命6 包（合計淨重18.246公
    克，取樣0.001 公克鑑驗用罄，合計驗餘淨重18.245公克）
    、搖頭丸2 粒（合計淨重0.7290公克，取樣0.0015公克鑑驗
    用罄，合計驗餘淨重0.7275公克）。
二、案經臺北縣政府（改制後為新北市政府）警察局新莊分局報
    告臺灣基隆地方法院檢察署檢察官偵查起訴。
    理  由
壹、證據能力
一、按被告以外之人於審判外之言詞或書面陳述，除法律有規定
    者外，不得作為證據；又被告以外之人於審判外之陳述，雖
    不符合同法第159 條之1 至第159 條之4 規定，但經當事人
    於審判程序同意作為證據，法院審酌該言詞陳述或書面陳述
    作成時之情況，認為適當者，亦得為證據。當事人、代理人
    或辯護人於法院調查證據時，知有第159 條第1 項不得為證
    據之情形，而未於言詞辯論終結前聲明異議者，視為有前項
    之同意。刑事訴訟法第159 條第1 項及第159 條之5 分別定
    有明文。經查，檢察官、被告及其辯護人對於本判決下引之
    證據，均表示同意作為證據（見本院卷第57頁背面），復於
    言詞辯論終結前，均未聲明異議，本院審酌上開證據資料製
    作時之情況，尚無違法不當及證明力明顯過低之瑕疵，揆諸
    前開規定，均有證據能力。
二、本案認定事實所引用之文書證據及物證，並無證據證明係公
    務員違背法定程式所取得，亦無刑事訴訟法第159 條之4 顯
    有不可信之情況與不得作為證據之情形。本院斟酌本案卷內
    之證據並非非法取得，亦無證明力明顯過低之情形，且經本
    院於審判期日依法進行證據之調查、辯論，被告於訴訟上之
    程序權即已受保障，故前揭各該證據，均得採為證據。
貳、實體部分
一、轉讓第三級毒品愷他命（即附表編號1 ）部分
    上訴人即被告高辰安對於在如附表編號1 所示時地，轉讓附
    表編號1 所示數量第三級毒品愷他命予友人陳品軒1 次之事
    實，迭於檢察官偵訊、原審及本院審理時供承不諱（見99年
    度偵字第2633號卷《下稱偵查卷》第139 頁，原審卷第37、
    49、65頁，本院卷第57頁背面、第72頁），核與證人即與被
    告同時遭警查獲陳品軒於檢察官偵訊時證稱：高辰安有1 次
    拿毒品愷他命給我吃，大概在2 個月前，地點在基隆市○○
    路租住處家中（按檢察官該次偵訊陳品軒之時間為99年5 月
    27日，2 月前約為99年3 月下旬）等語相符（見偵查卷第16
    5 頁背面）。而被告與陳品軒一同住居於基隆市○○區○○
    路791 之1 號8 樓乙節，亦據證人陳品軒於警詢時陳述明確
    （見偵查卷第8 頁），並為被告所是認（見偵查卷第5 頁）
    ，而證人陳品軒與被告並無怨隙，且兩人之女友為姐妹關係
    （按陳品軒女友李佳憓，與被告之女友李安閔為姐妹），並
    共同住居於上址租住處，兩人情誼至深，自無構詞誣陷被告
    之必要，其證詞洵堪採信，足認被告自白轉讓第三級毒品愷
    他命犯行與事實相符。另查卷附被告使用0000000000行動電
    話與陳品軒使用0000000000號之99年4 月5 日2 時27分6 秒
    、同日2 時42分4 秒、同日5 時13分40秒、同日5 時55分12
    秒、同日7 時10分53秒、同日7 時15分3 秒通訊監察譯文內
    容，分別為被告與陳品軒聯絡要陳品軒幫其帶錢回家，約定
    見面地點為北二高萬里交流道附近「國揚大地社區」，或被
    告交代陳品軒向綽號「琪琪」者拿錢，或兩人談論「撬撬」
    （按指磅秤）在何處，或兩人談論「佳佳」（按「佳佳」即
    陳品軒女友李佳憓與被告之女友李安閔、陳品軒共同住居於
    上址租住處）金錢事宜；另99年4 月8 日13時17分0 秒之通
    訊監察譯文則談論裝置無線網路事宜，均無被告以前述行動
    電話聯絡轉讓第三級毒品愷他命予陳品軒之情事，有各該通
    訊監察譯文在卷足按（見偵查卷第29至31、48頁），雖該等
    通訊監察譯文內容並非被告與陳品軒談論轉讓第三級毒品愷
    他命事宜，然被告確有附表編號1 所示轉讓第三級毒品愷他
    命犯行，前述通訊監察譯文亦無法解免被告轉讓第三級毒品
    愷他命犯行。
二、販賣第三級毒品愷他命（附表編號2 至5 ）部分
    被告對於附表編號2 至5 所示販賣第三級毒品愷他命之事實
    ，迭於檢察官偵訊、原審及本院審理時均坦認不諱（見偵查
    卷第139 至141 頁、原審卷第49、65頁、本院卷第57頁背面
    、第72頁），並有被告所有之MOTOROLA牌行動電話手機1 支
    （插用其使用之0000000000號行動電話SIM 卡1 枚，該SIM
    卡非被告所有）扣案可佐。而被告自白附表編號2 至5 所示
    犯行，復有下列證據足佐：
  (一)附表編號2 所示犯行，係證人楊城輝經由被告之妻綽號「糖
    糖」楊千蔚與被告聯絡，向被告購買第三級毒品愷他命，有
    卷附被告所使用0000000000行動電話與楊千蔚所使用(02)22
    767294市內電話之99年4 月4 日上午8 時31分許通訊監察譯
    文內容：「B （楊千蔚）：你那裡有2 千嗎？小城哥（即楊
    城輝）他朋友要，他要跟你拿，順便拿手機套。」「A （被
    告高辰安）：他，我認識嗎？」「B ：不認識。」「A ：那
    好樂迪門口，直接給他我的電話，反正到了打給我就是。」
    「B ：那....你要給他」「電話都不要講（按即不要談論販
    賣毒品事宜），OK，掰」而該次通訊監察之基地台位於臺北
    市○○區○○街52號9 樓，亦有通訊監察譯文載明在卷可按
    （見偵查卷第27頁）。此情，核與被告於檢察官偵訊時供稱
    ：「（你行動電話？）0000000000號。」「《提示00000000
    00號與(02)22767294號之99年4 月4 日上午8 時31分許》是
    否為你的通話內容？）我太太楊千蔚打電話跟我說，有1 個
    客人要拿K 他命，我叫客人過來找我，客人要2 公克，我跟
    他收1000元。」「（這次有交易成功嗎？）有。他去我西門
    町作生意的地方。」等語相符（見偵查卷第139 至140 頁）
    ，該次通訊監察之基地台位於臺北市○○區○○街52號9 樓
    位於臺北市萬華區西門町內，足見被告自白與事實相符，洵
    堪認定。雖證人楊城輝於檢察官偵訊時證稱：99年4 月4 日
    上午8 時31分許係透過楊千蔚向被告買包包云云，然被告確
    有於附表編號2 所示時地，販賣附表編號2 所示之數量、價
    格之第三級毒品愷他命予楊城輝，業如前述，足徵證人楊城
    輝於檢察官偵訊時之證述內容與事實不符，委無足採。
  (二)附表編號3 所示犯行，復有卷附被告以其使用0000000000號
    行動電話撥打證人金良使用0000000000號行動電話聯絡販賣
    第三級毒品愷他命之99年4 月5 日下午2 時38分2 秒通訊監
    察譯文內容：「A （被告高辰安）：金良哥（通訊監察譯文
    誤載為新娘哥），是~ 」「B （金良）：我需要你啊，你來
    羅斯福路2 段，杭州南路口48巷2 號，叫雙喜，我在那裡」
    「A ：好」「B ：你身上有沒有東西（指毒品愷他命）？」
    「A ：有啊~ 要~ 多~ 少錢？」「B ：大概拿個4 千吧，分
    兩包喔，別讓我等喔」「A ：OK，好掰~ 」等語，迨同日下
    午3 時2 分32秒許，被告到達約定地點後，撥打行動電話給
    金良告知其已到達雙喜，其通訊監察譯文內容：「A （被告
    高辰安）：金良哥（通訊監察譯文誤載為新娘哥）~ 我在雙
    喜門口~ 」等語，而99年4 月5 日下午3 時2 分32秒許該次
    通訊監察基地台位於臺北市大安區○○○路31號通信大樓，
    有通訊監察譯文在卷可憑（見偵查卷第32頁），此情核與被
    告高辰安於檢察官偵訊時供稱：「（《0000000000號與0000
    000000號在99年4 月5 日下午2 時38分許》是你跟誰的通話
    譯文？）我只知道他的綽號，金良哥（筆錄誤載為新良哥）
    。這是我跟他通話內容。」「（內容談什麼？）他要跟我買
    K 他命。」「（買多少？）一次要跟我買8 公克，分2 包拿
    4000元。」「（這次有買成？）有，但我只有給他1000元的
    量，就是2 公克。」等語相符（見偵查卷第140 頁），而99
    年4 月5 日下午3 時2 分32秒許該次通訊監察基地台位於臺
    北市大安區○○○路31號通信大樓，與被告交易第三級毒品
    愷他命地點臺北市○○○路○ 段48巷2 號巷口，極為接近，
    足見被告自白與事實相符，堪予認定。雖證人金良於檢察官
    偵訊時證稱：我沒有向高辰安買愷他命，都是請他幫我拿，
    我忘記99年4 月5 日是否向高辰安拿價格1000元愷他命云云
    ，惟查被告確有於附表編號3 所示時地，販賣附表編號3 所
    示之數量價格之第三級毒品愷他命予金良，業如前述，足徵
    證人金良於檢察官偵訊時之證述內容顯為曲意迴護被告之詞
    ，與事實不符，自難執為有利於被告之認定。
  (三)附表編號4 所示犯行，復有卷附被告以其使用0000000000號
    行動電話撥打證人楊城輝使用0000000000號行動電話，聯絡
    販賣第三級毒品愷他命之99年4 月8 日下午10時25分0 秒許
    通訊監察譯文內容：「A ：（被告高辰安）你是？」「B ：
    （證人楊城輝）小楊（通訊監察譯文誤載為小羊）啦，幾點
    可以出門？」「A ：楊哥（通訊監察譯文誤載為羊哥）人在
    哪？」「B ：北投啊，拿到東西沒？」「A ：拿到啦，你要
    2 千還是4 千？」「B ：2 千就好。」在卷可稽（見偵查卷
    第49頁），此核與被告於檢察官偵訊時供稱：「（《000000
    0000與0000000000號於99年4 月8 日22時25分許通聯譯文》
    是你與何人的對話？）這是我跟小楊（楊城輝，筆錄誤載為
    小羊）的對話，內容是他要跟我買K 他命2000元。」「（這
    次交易有無成功？）有，地點在臺北市北投區。」等語相符
    （見偵查卷第140 至141 頁）。雖證人楊城輝於檢察官偵訊
    時證稱：該次我沒有向他拿，因為他被抓了云云，然被告確
    有於附表編號4 所示時地，販賣附表編號4 所示數量價格之
    第三級毒品愷他命予楊城輝，業如前述，而證人楊城輝為利
    害關係人，自難期為真實陳述，況苟被告無該次販賣行為，
    何以干冒重責自承該次犯行，遑論有上揭通訊監察譯文在卷
    足稽，是證人楊城輝於檢察官偵訊時之證述內容與事實不符
    ，自難憑採。
  (四)附表編號5 所示犯行，被告係基於販賣第三級毒品愷他命牟
    利、持有第二級毒品搖頭丸供己施用之犯意，於99年4 月底
    ，在上址居處，以愷他命每公克350 元、搖頭丸每粒350 元
    ，合計7700元之代價，一次向賴昶瑋販入愷他命20公克及搖
    頭丸2 粒而持有等情，業據被告於警詢及檢察官偵訊時供稱
    ：我都以0000000000號行動電話跟綽號「蟾蜍」賴昶瑋聯絡
    購買毒品，扣案的MDMA及K 他命，是我在99年4 月底時候，
    他來我基隆市○○路的住家，我跟他買快20公克的K 他命，
    以1 公克350 元購買，搖頭丸也是1 顆350 元，我買了2 顆
    等語（見偵查卷第5 、139 頁），繼於原審明確供稱：購買
    2 顆MDMA是要自己施用，購買20公克愷他命是要買進來賣給
    別人，也有要自己施用的等語（見原審卷第66頁）。核與證
    人賴昶瑋於警詢及檢察官偵訊時陳稱：我的綽號是「蟾蜍」
    ，使用行動電話是0000000000號，我賣毒品K 他命、MDMA給
    高辰安等語相符（見偵查卷第199 頁、第203 頁正、背面）
    ，更與扣案毒品愷他命、搖頭丸送鑑定時所秤重量及數量，
    若符合節。此外，復有被告向賴昶瑋所購得不明白色細結晶
    6 包及綠色圓形藥錠2 顆扣案足憑，而該6 包不明白色細結
    晶及藥錠2 顆，經送驗結果：(1)編號1~5 ：白色細結晶5 袋
    。實稱毛重20.0000公克（含5 袋5 標籤），淨重18.1750公
    克，取樣0.0005公克，餘重18.1745公克，檢出Ketamine 成
    分。(2)編號6 ：白色細結晶1 袋。實稱毛重0.4010公克（含
    1 袋1 標籤），淨重0.0710公克，取樣0.0005公克，餘重0.
    0705公克，檢出Ketamine成分【愷他命6 包，合計淨重合計
    18.246公克，取樣0.001 公克鑑驗用罄，驗餘淨重合計18.2
    45公克】。(3)編號7 ：綠色圓形錠劑2 粒。淨重0.7290公克
    ，取樣0.0015公克【取樣0.0015公克鑑驗用罄】，餘重0.72
    75公克，檢出MDMA及Caffeine成分，有交通部民用航空警察
    局航空醫務中心99年6 月11日航藥鑑字第0993853 號毒品鑑
    定書在卷可證（見偵查卷第158 頁）。足認被告此部分自白
    與事實相符，應堪採信。
  (五)又被告以每公克新臺幣350 元之價格購入第三級毒品愷他命
    ，業據被告於檢察官偵訊時供述明確（見偵查卷第139 頁）
    ，嗣以每公克500 元販賣予楊城輝、金良（如附表編號2 、
    3 、4 所示，2 公克1000元，每公克為500 元）；又查獲之
    第三級毒品愷他命6 包，係被告基於販賣之犯意（除少部分
    供己施用外，餘均為供販賣之用），於如附表編號5 所示時
    地及價格，大量販入毒品愷他命，亦據被告於原審供承在卷
    （見原審卷第66頁），被告購入上開第三級毒品愷他命之目
    的，除少部分供已施用外，餘均係要販賣他人之目的而購入
    ，是被告有營利意圖，為販賣而販入扣案之6 包第三級毒品
    愷他命，亦堪認定。綜上所述，被告犯行已然明確，應依法
    論科。
三、按3,4-亞甲基雙氧甲基安非他命（MDMA）、愷他命（Ketami
    ne）分屬毒品危害防制條例所規範之第二、三級毒品，均不
    得持有、轉讓或販賣。又按刑法上所謂販賣行為，固不以販
    入後復行賣出為必要，祇要以營利為目的，而有將毒品販入
    或賣出二者其一之行為，即足構成，故意圖營利而販入毒品
    ，雖未及販出，仍依販賣既遂罪論處；而意圖營利販入毒品
    後，第一次販賣予他人之行為，乃接續原先販入之犯意而為
    ，不論其行為屬既遂或未遂，應認基於單一犯意之接續行為
    ，只能就其販入及出賣毒品，論以販賣既遂之實質一罪，至
    意圖營利而販入毒品後之其餘多次出賣行為，則仍應就其第
    二次以後之出賣行為係屬既遂或未遂，以為認定；且此與意
    圖販賣而持有毒品罪，係指行為人以意圖販賣營利以外之原
    因而持有毒品，其後始起意營利販賣者（例如：因為他人之
    贈與或寄藏而持有，嗣後始起意為販賣者而言），並不相同
    （最高法院88年度台上字第2398號、91年度台上字第1143號
    、93年度台上字第6309號、96年度台上字第416 號判決意旨
    參照）。
四、核被告如附表編號1 所為，係犯毒品危害防制條例第8 條第
    3 項之轉讓第三級毒品罪；如附表編號2 至4 所為，均係係
    犯毒品危害防制條例第4 條第3 項之販賣第三級毒品罪；如
    附表編號5 所為，係犯販賣第三級毒品罪及同條例第11條第
    2 項之持有第二級毒品罪。被告如附表編號1 所示犯行，轉
    讓數量未達行政院依毒品危害防制條例第8 條第6 項授權，
    於93年1 月7 日院臺法字第0930080551號令頒轉讓、持有第
    三級毒品淨重20公克以上，自不得依上開條例第8 條第6 項
    規定加重其刑。又被告附表編號2 至5 所示犯行，販賣前持
    有愷他命之重量均未達純質淨重20公克以上，與同條例第11
    條第5 項之罪構成要件有間，爰不論以該罪。被告如附表編
    號5 所示犯行，被告係以一行為觸犯販賣第三級毒品及持有
    第二級毒品罪，為想像競合犯，應從一重之販賣第三級毒品
    罪處斷。另公訴意旨認被告如附表編號5 所示販入愷他命之
    行為，係犯毒品危害防制條例第5 條第3 項之意圖販賣而持
    有第三級毒品罪，容有誤會，惟其基本社會事實相同，爰就
    該部分變更原起訴法條。被告所犯1 次轉讓第三級毒品罪、
    4 次販賣第三級毒品罪，犯意各別、行為互殊，應予分論併
    罰。被告有犯罪事實欄所載之罪刑執行情形，有本院被告前
    案紀錄表在卷可按，其受徒刑之執行完畢後，5 年以內故意
    再犯前開有期徒刑以上之5 罪，均為累犯，應依法加重其刑
    。被告對前開轉讓及販賣第三級毒品犯行，於本案偵查及審
    判中均有自白，有各該筆錄在卷可稽，爰各依毒品危害防制
    條例第17條第2 項規定，減輕其刑。
五、原審審理結果，就被告予以論罪科刑，固非無見。惟查：(一)
    按被告所有供犯罪所用之物或供犯罪預備之物，得沒收之，
    此觀刑法第38條第2 項第2 款、第3 項之規定自明。上揭被
    告轉讓第三級毒品愷他命1 次予陳品軒，行為地位於二人上
    址共同租住處轉讓，並未使用扣案MOTOROLA牌行動電話手機
    聯絡，且門號0000000000號SIM 卡為案外人葉新秀所有，而
    扣案殘渣袋2 個雖係被告所有，惟非供本件轉讓第三級毒品
    愷他命所用或預備之物；另扣案分裝袋壹包、電子磅秤壹台
    係案外人賴昶瑋所有，均據被告供明在卷，原審判決於如附
    表編號1 所示主文欄主刑項下宣告扣案之MOTOROLA牌行動電
    話手機壹支（含0000000000號行動電話SIM 卡壹枚）、分裝
    袋1 包、電子磅秤1 台、殘渣袋2 個沒收，於法未合。(二)被
    告附表編號4 所示犯行，販賣第三級毒品愷他命金額2000元
    ，業如前述，原審認定為1500元，容有未合；且被告如附表
    編號2 至4 所示販賣毒品所得為4000元，原審認定被告販賣
    所得3500元，與卷內證據不符，尚有未當。(三)按刑法上所謂
    犯罪行為之「吸收關係」，係指數犯罪行為之間具有高度行
    為、低度行為，或重行為、輕行為之關係，或某種犯罪行為
    為他罪之階段行為（或部分行為），或某種犯罪行為之性質
    或結果當然包含有他罪之成分在內等情形而言（最高法院95
    年度台上字第5432號判決要旨參照）。又「持有第三級毒品
    純質淨重二十公克以上者，處三年以下有期徒刑，得併科新
    臺幣三十萬元以下罰金。」毒品危害防制條例第11條第5 項
    定有明文，被告如附表編號1 所示轉讓第三級毒品愷他命、
    如附表編號2 至5 所示販賣第三級毒品愷他命犯行，其持有
    第三級毒品愷他命純質淨重未達20公克，與該罪構成要件有
    間，不另論以該罪，僅處以行政罰，原審判決贅述被告持有
    第三級毒品愷他命之低度行為，分別為轉讓、販賣高度行為
    所吸收，尚有未洽。(四)查被告為警所查扣MOTOROLA牌行動電
    話1 具，據被告供承係其所有，且為如附表編號2 至5 所示
    販賣本案毒品愷他命聯繫之用，應依同條例第19條第1 項規
    定宣告沒收之，惟門號0000000000號SIM 卡1 枚，雖係被告
    販賣第三級毒品愷他命聯絡所用，惟依中華電信股份有限公
    司函覆本院該門號所有人資料，用戶姓名為葉新秀，有該公
    司100 年4 月20日服字第1000000214號函在卷足佐（見本院
    卷第53至55頁），是該SIM 卡無證據證明係被告所有，自不
    得依毒品危害防制條例第19條第1 項規定宣告沒收，原審併
    予宣告沒收該門號SIM 卡，尚有未洽。(五)刑法第59條之酌量
    減輕其刑，必於犯罪之情狀，在客觀上足以引起一般同情，
    認為即予宣告法定低度刑期，猶嫌過重者，始有其適用（最
    高法院51年度台上字第899 號判例要旨參照）。查被告如附
    表編號2 至5 所示犯罪情節，堪認被告明知愷他命係毒品危
    害防制條例第2 條第2 項第3 款所規定之第三級毒品，不得
    非法販賣，竟貪圖不法利益，犯下本案之罪，嚴重損及國民
    健康、影響社會治安，且其本件於約一個月內即涉犯多次販
    賣毒品罪，足見犯罪情節非輕，被告犯罪情節並無顯可憫恕
    之情形，彰彰甚明。至於被告供稱其有幼子、年邁母親待扶
    養，收入微薄始犯本案之因素等情狀，縱若屬實，僅可為法
    定刑內從輕科刑之標準，不得據為刑法第59條酌量減輕之理
    由，原審認被告犯如附表編號2 至5 所示販賣第三級毒品愷
    他命罪，有情輕法重、情堪憫恕之情，尚有未洽。另被告上
    訴意旨以其供出毒品來源，原審未依毒品危害防制條例第17
    條第1 項減輕其刑，固無理由（詳後述），爰審酌被告有違
    反著作權法、違反商標法等前科，素行不佳，明知愷他命、
    搖頭丸均為法律嚴格禁止持有或交易之毒品，竟漠視政府嚴
    刑禁令，為牟私利轉讓、販賣第三級毒品愷他命予他人施用
    ，戕害國人身體健康，惡性非輕，及其犯罪之動機、目的、
    手段、素行、生活狀況、智識程度等一切情狀，分別量處如
    主文第2 項所示之刑，並定其應執行之刑。
六、被告及辯護人雖均辯稱：若非被告供出毒品來源為賴昶瑋，
    其可能僅以轉讓毒品罪嫌移送偵辦，原審未依毒品危害防制
    條第17條第1 項規定減輕其刑，尚有違誤云云。按犯毒品危
    害防制條例第4 條販賣毒品罪，供出毒品來源因而破獲者，
    依同條例第17條得減輕其刑之規定，其所稱「供出毒品來源
    因而破獲者」，係指被告供出毒品來源之有關資料，諸如前
    手之姓名、年籍、住居所、或其他足資辨別之特徵等，使調
    查或偵查犯罪之公務員因而對之發動調查或偵查並破獲者而
    言。申言之，被告「供出毒品來源」，與調查或偵查犯罪之
    公務員對之發動調查或偵查並進而破獲之間，論理上須具有
    先後且相當的因果關係，非謂被告一有「自白」、「指認」
    毒品來源之人，....，即得依上開規定予以減刑。若被告供
    出毒品來源者之前，調查或偵查犯罪之公務員已有確切之證
    據，足以合理之懷疑被告所供販賣毒品來源之人，則嗣後之
    破獲與被告之「供出毒品來源」間，即欠缺先後且相當的因
    果關係，自不得適用上開規定予以減刑（最高法院97年度台
    上字第1475號判決要旨參照）。查賴昶瑋（業據臺灣基隆地
    方法院以99年度訴字第557 號判決判處應執行有期徒8 年確
    定，見本院卷第20至40頁、第49頁）所犯違反毒品危害條例
    販賣毒品乙案，是否因被告高辰安供出毒品來源因而查獲乙
    節，業據臺灣基隆地方法院檢察署於100 年4 月21日以基檢
    達忠99偵2564字第008977號函覆本院，並檢附臺北縣政府警
    察局新莊分局偵辦本案相關資料在卷，該函覆稱：本署99年
    度偵字第2564號被告賴昶瑋違反毒品危害防制條例案件，係
    新北市政府警察局新莊分局報請指揮偵辦，實施通訊監察執
    行而偵破（高辰安到案時間較被告賴昶瑋晚），非因高辰安
    之供述而破獲等語（見本院卷第46至51頁），況警方早於99
    年3 月3 月即向臺灣基隆地方法院聲請監聽賴昶瑋所使用之
    0000000000號行動電話，而該通訊間亦有監聽到賴昶瑋販賣
    毒品資料，有該院99年度聲監字第000083號通訊監察書在卷
    可按（見偵查卷第11、12頁），而賴昶瑋亦早於99年5 月26
    日7 時30分許在基隆市安樂區○○○街8 巷12號10樓遭警查
    獲，且賴昶瑋於警詢及檢察官偵訊時均自白販賣毒品予本案
    被告高辰安等人之情節，亦有臺灣基隆地方法院檢察署檢察
    官調閱該署99年度偵字第2564號卷所附被告賴昶瑋移送書、
    警詢筆錄、偵查筆錄在卷足憑（見偵查卷第194 頁起）。承
    上析論，賴昶瑋顯非因被告高辰安供出毒品來源而查獲，被
    告高辰安雖有供述毒品來源為賴昶瑋，惟參諸上情，僅為自
    白毒品來源，與檢警破獲賴昶瑋販賣毒品案件無相當因果關
    係甚明，自與毒品危害防制條例第17條第1 項減輕其刑要件
    不符。另賴昶瑋於警詢及檢察官偵訊時即自白販賣毒品給被
    告高辰安，自無被告及辯護人所稱：若無被告高辰安之指證
    ，賴昶瑋可能僅以轉讓毒品罪嫌移送偵辦云云，而賴昶瑋經
    警移送之罪名為販賣第三級毒品愷他命罪....等，亦有警製
    移送書移送賴昶瑋罪名為毒品危害防制條例第4 條第2 項、
    第3 項等在卷可按，足認被告及辯護人此部分所稱顯與事實
    不符，自難憑採。至於辯護人聲請調閱臺灣基隆地方法院檢
    察署99年度偵字第2564號案卷（含臺灣基隆地方法院99年度
    訴字第557 號卷），查明是否被告高辰安供稱毒品來源以利
    該案之進行云云，本院認臺灣基隆地方法院檢察署檢察官於
    偵查中即已調閱該署99年度偵字第2564號有關被告高辰安是
    否供述毒品來源而破獲賴昶瑋之相關卷證，經查被告高辰安
    僅係自白毒品來源，與檢警查獲另案被告賴昶瑋無相當因果
    關係，已如前述，是本案事證已明，無再重複調閱之必要，
    併此敘明。
七、扣案搖頭丸2 粒（驗餘淨重合計0.7275公克）屬第二級毒品
    ，為當場查獲之毒品，且係供被告非法持有而與本案（如附
    表編號5 所示犯罪）有關，應依毒品危害防制條例第18條第
    1 項前段規定沒收銷燬之，至鑑驗用罄部分因已滅失，則不
    再為沒收銷燬之諭知。扣案愷他命6 包（驗餘淨重合計18.2
    45公克）乃供被告販賣之第三級毒品，揆諸前揭說明，自屬
    違禁物，應依刑法第38條第1 項第1 款規定宣告沒收」（最
    高法院95年度台上字第911 號、96年度台上字第884 號、98
    年度台上字第2889號判決要旨參照）。至鑑驗用罄部分因已
    滅失，則不再為沒收銷燬之諭知；另供盛裝前揭愷他命所用
    之外包裝袋6 個，既有防止毒品逸漏、受潮之功能而屬供販
    賣第三級毒品所用之物，自應依毒品危害防制條例第19條第
    1 項前段之規定，併予宣告沒收。至扣案MOTOROLA牌行動電
    話機具1 支（不含門號0000000000號SIM 卡1 張），為被告
    所有，供其販賣第三級毒品所用之物，業據被告陳明在卷，
    應依毒品危害防制條例第19條第1 項規定宣告沒收。而扣案
    門號0000000000號SIM 卡1 張，雖係供被告販賣第三級毒品
    愷他命聯絡所用，惟該門號申用人係葉新秀，並非被告，有
    申用人資料在卷可考，業如前述，是認該SIM 卡無證據證明
    為被告所有之物，自不得依毒品危害防制條例第19條第1 項
    規定宣告沒收。末查分裝袋1 包、電子磅秤1 台均屬賴昶瑋
    所有，非被告所有，另殘渣袋2 個雖係被告所有，惟尚難認
    與被告所犯本件販賣第三級毒品罪有關，爰均不宣告沒收。
據上論斷，應依刑事訴訟法第369 條第1 項前段、第364 條、第
300 條、第299 條第1 項前段，毒品危害防制條例第4 條第3 項
、第8 條第3 項、第17條第2 項、第19條第1 項，刑法第11條前
段、第55條、第47條第1 項、第51條第5 款、第38條第1 項第1
款，判決如主文。
本案經檢察官陳昱旗到庭執行職務。
中    華    民    國    100    年    6    月    14    日
                  刑事第四庭   審判長法  官  陳筱珮
                                     法  官  陳玉雲
                                     法  官  邱滋杉
以上正本證明與原本無異。
如不服本判決，應於收受送達後10日內向本院提出上訴書狀，其
未敘述上訴之理由者，並得於提起上訴後10日內向本院補提理由
書狀（均須按他造當事人之人數附繕本）。
                                     書記官  劉貞達
中    華    民    國    100    年    6    月    17    日
附錄本案論罪科刑法條全文－－
毒品危害防制條例第4 條：
製造、運輸、販賣第一級毒品者，處死刑或無期徒刑；處無期徒
刑者，得併科新臺幣2 千萬元以下罰金。
製造、運輸、販賣第二級毒品者，處無期徒刑或7 年以上有期徒
刑，得併科新臺幣1 千萬元以下罰金。
製造、運輸、販賣第三級毒品者，處5 年以上有期徒刑，得併科
新臺幣7 百萬元以下罰金。
製造、運輸、販賣第四級毒品者，處3 年以上10年以下有期徒刑
，得併科新臺幣3 百萬元以下罰金。
製造、運輸、販賣專供製造或施用毒品之器具者，處1 年以上7
年以下有期徒刑，得併科新臺幣1 百萬元以下罰金。
前5 項之未遂犯罰之。
毒品危害防制條例第8 條：
轉讓第一級毒品者，處1 年以上7 年以下有期徒刑，得併科新臺
幣1 百萬元以下罰金。
轉讓第二級毒品者，處6 月以上5 年以下有期徒刑，得併科新臺
幣70萬元以下罰金。
轉讓第三級毒品者，處3 年以下有期徒刑，得併科新臺幣30萬元
以下罰金。
轉讓第四級毒品者，處1 年以下有期徒刑，得併科新臺幣10萬元
以下罰金。
前4 項之未遂犯罰之。
轉讓毒品達一定數量者，加重其刑至二分之一，其標準由行政院
定之。
毒品危害防制條例第17條：
犯第4 條至第8 條、第10條或第11條之罪，供出毒品來源，因而
查獲其他正犯或共犯者，減輕或免除其刑。
犯第4 條至第8 條之罪於偵查及審判中均自白者，減輕其刑。
毒品危害防制條例第19條：
犯第4 條至第9 條、第12條、第13條或第14條第1 項、第2 項之
罪者，其供犯罪所用或因犯罪所得之財物，均沒收之，如全部或
一部不能沒收時，追徵其價額或以其財產抵償之。為保全前項價
額之追徵或以財產抵償，得於必要範圍內扣押其財產。
犯第4 條之罪所使用之水、陸、空交通工具沒收之。
附表：
┌──┬────────────┬──────────────┬──────┐
│編號│行為                    │主    文                    │備註        │
├──┼────────────┼──────────────┼──────┤
│1   │基於轉讓第三級毒品愷他命│轉讓第三級毒品，累犯，處有期│            │
│    │之犯意，於99年3 月下旬某│徒刑伍月。                  │            │
│    │日，在基隆市○○區○○路│                            │            │
│    │79 1之1 號8 樓居處，無償│                            │            │
│    │轉讓4 公克之愷他命1 次予│                            │            │
│    │陳品軒施用              │                            │            │
├──┼────────────┼──────────────┼──────┤
│2   │被告基於販賣第三級毒品愷│販賣第三級毒品，累犯，處有期│起訴書將犯罪│
│    │他命牟利之犯意，於99 年4│徒刑貳年捌月，扣案之愷他命陸│時間誤載為當│
│    │月4 日晚上，在臺北市西門│包（驗餘淨重合計拾捌點貳肆伍│日「上午」，│
│    │町地區某處，以1000元之代│公克）、外包裝袋、MOTOROLA牌│應予更正    │
│    │價，賣出2 公克之愷他命予│行動電話手機壹支（不含門號09│            │
│    │楊城輝                  │00000000號行動電話SIM 卡壹枚│            │
│    │                        │）沒收，未扣案之販賣毒品所得│            │
│    │                        │新臺幣壹仟元沒收，如全部或一│            │
│    │                        │部不能沒收時，以其財產抵償之│            │
│    │                        │。                          │            │
├──┼────────────┼──────────────┼──────┤
│3   │基於販賣第三級毒品愷他命│販賣第三級毒品，累犯，處有期│            │
│    │牟利之犯意，於99年4 月5 │徒刑貳年捌月，扣案之愷他命陸│            │
│    │日下午，在臺北市○○○路│包（驗餘淨重合計拾捌點貳肆伍│            │
│    │與杭州南路口附近，以1000│公克）連同包裝袋、MOTOROLA牌│            │
│    │元之代價，賣出2 公克之愷│行動電話手機壹支（不含門號09│            │
│    │他命予金良              │00000000號行動電話SIM 卡壹枚│            │
│    │                        │）沒收，未扣案之販賣毒品所得│            │
│    │                        │新臺幣壹仟元沒收，如全部或一│            │
│    │                        │部不能沒收時，以其財產抵償之│            │
│    │                        │。                          │            │
├──┼────────────┼──────────────┼──────┤
│4   │基於販賣第三級毒品愷他命│販賣第三級毒品，累犯，處有期│起訴書未明確│
│    │牟利之犯意，於99年4 月8 │徒刑貳年捌月，扣案之愷他命陸│記載販入之情│
│    │日晚上10時25分許，在臺北│包（驗餘淨重合計拾捌點貳肆伍│節，應予補充│
│    │市北投區某處，以2000元之│公克）連同包裝袋、MOTOROLA牌│            │
│    │代價，賣出約4 公克（以每│行動電話手機壹支（不含門號09│            │
│    │公克500 元換算）之愷他命│00000000號行動電話SIM 卡壹枚│            │
│    │予楊城輝                │）沒收，未扣案之販賣毒品所得│            │
│    │                        │新臺幣貳仟元沒收，如全部或一│            │
│    │                        │部不能沒收時，以其財產抵償之│            │
│    │                        │。                          │            │
├──┼────────────┼──────────────┼──────┤
│5   │基於販賣第三級毒品愷他命│販賣第三級毒品，累犯，處有期│起訴書就犯罪│
│    │牟利、持有第二級毒品搖頭│徒刑貳年拾月，扣案之搖頭丸貳│時間僅記載「│
│    │丸供己施用之犯意，於99年│粒（驗餘淨重合計零點柒貳柒伍│99年4 月底」│
│    │4 月26日4 、5 時許，在上│公克）沒收銷燬之，愷他命陸包│，應予補充  │
│    │址居處，以愷他命每公克、│（驗餘淨重合計拾捌點貳肆伍公│            │
│    │搖頭丸每粒各350 元，合計│克）連同包裝袋、MOTOROLA牌行│            │
│    │7700元之代價，一次向賴昶│動電話手機壹支（不含門號0910│            │
│    │瑋販入愷他命20公克及搖頭│844748號行動電話SIM 卡壹枚）│            │
│    │丸2粒，而非法持有之     │沒收。                      │            │
├──┴────────────┴──────────────┴──────┤
│販賣第三級毒品所得合計新臺幣肆仟元                                        │
└─────────────────────────────────────┘